【裁判字號】    90,上易,2804
【裁判日期】    900831
【裁判案由】    竊盜
【裁判全文】
臺灣高等法院刑事判決                            九十年度上易字第二八四號
    上  訴  人
    即  被  告  甲○○
右上訴人因竊盜案件，不服臺灣板橋地方法院九十年度易字第一八五四號，中華民國
九十年六月十二日第一審判決（起訴案號：臺灣板橋地方法院檢察署九十年度偵字第
三六四二號），提起上訴，本院判決如左：
    主  文
原判決撤銷。
甲○○竊盜，處拘役伍拾玖日，如易科罰金以佰元折算壹日。
    事  實
一、甲○○於民國八十九年十一月二十四日晚間十一時許，在其住院診療中之臺北縣
    新莊市○○路七○○之十六號輔仁醫院第三０二號病房內，見該病房住院病患乙
    ○○因手術麻醉後昏睡，竟意圖為自己不法之所有，徒手竊取乙○○所有之勞力
    士手錶、都彭打火機各一個。嗣乙○○清醒後，發現財物失竊，報警追查，甲○
    ○始於八十九年十二月九日將上開手錶、打火機返還乙○○。
二、案經臺北縣警察局新莊分局報請臺灣板橋地方法院檢察署檢察官偵查起訴。
    理  由
壹、認定事實所憑之證據及理由
一、上訴人即被告甲○○於警訊、檢察官訊問及原審審理時均供承伊有於上揭時、地
    ，取得被害人乙○○所有之手錶及打火機各一個，並於八十九年十二月九日交還
    被害人。伊於取得手錶及打火機翌日，被害人表示財物失竊時，有委請醫院護士
    代為報案等情（見偵查卷第三頁背面、第十五頁背面、原審卷第十九頁）。
二、被害人於八十九年十一月二十五日警訊中指訴於上揭時、地失竊財物（見偵查卷
    第五頁背面）；並於原審審理時指述失竊時因傷手術施打麻醉藥劑後昏睡，醒來
    發現失竊各等語（見原審卷第十九頁）。
三、被害人係昏睡中失竊財物，被告並即時取得被害人失竊之物，而被告於被害人於
    翌日表明失竊時，猶委請他人代為報警。如係他人行竊，衡情應會即將竊得之物
    取去，信無可能無故將之留在現場由被告取得。又被告如未行竊，係由其他管道
    取得財物，理應於被害人查問時即時說明方是，豈有可能仍委請護士代為報警，
    堪信係被告行竊無訛。
四、至公訴意旨另指被告除手錶、打火機外，另有竊得被害人所有之諾基亞牌行動電
    話一支等情，則迭據被告於警訊、檢察官訊問及原審審理時所否認，並辯稱行動
    電話係向被害人所借等語。經查，被害人於原審審理時陳稱確有出借行動電話予
    被告等語（見原審卷第十九頁）。且參以現時行動電話使用普遍，撥打行動電話
    之費用非多，而被告與被害人既同為住院病友，被害人因被告臨時需用行動電話
    而出借，在所難免。是被告辯稱行動電話係被害人出借使用等情，尚合於情理。
    是以不能認定被告有公訴意旨所指行竊行動電話情事，併予敘明。
貳、本院對被告辯解之判斷
一、訊據被告否認有竊盜犯行，並於原審審理時辯稱：手錶及打火機係被害人寄放，
    並非行竊等語。
二、經查，被告於於警訊時供稱係八十九年十一月二十四日晚間十一時許，被害人託
    伊保管（見偵查卷第三頁背面）；於檢察官訊問時改稱係伊於八十九年十一月二
    十四日晚間、二十五日凌晨，在醫院三樓樓梯間撿到各等語（見偵查卷第十五頁
    背面、第二三頁背面），所供大相逕庭，啟人疑竇。又被害人雖於原審審理時附
    合被告供詞，改稱並未失竊，而係寄放被告處，警訊時將寄放誤說成失竊等語（
    見原審卷第十九頁）。惟被告與被害人均供承係於上揭時、地在醫院初識（見原
    審卷第十七、十九頁），則被害人於來往複雜之醫院公共場所，竟將價值非少之
    勞力士手錶、都彭打火機等物，委請素不相識之被告代為保管，實與常情不合。
    再被害人僅係施打麻醉藥劑，於施打前及藥效消退後，對精神狀態並不生影響，
    被害人既能於八十九年十一月二十五日至台北縣警察局新莊分局丹鳳派出所接受
    警察訊問，應無精神恍惚，指訴錯誤可能。是被害人原審審理時之供述，應為事
    後迴護被告之詞，洵不足取。
三、次查，縱認確有被害人委託被告保管一事，則被告於被害人表示失竊，被告在場
    聽聞儘可即時說明，被告何以不為此圖，竟仍隱瞞其情，反代為報案，在在反於
    常情，信無可採。
四、綜上所述，被告所辯，乃卸責之詞，不足採信。是事證明確，被告犯行堪以認定
    ，應依法論科。
、論罪科刑之理由及對原判決之審查
一、核被告所為，係犯刑法第三百二十條第一項之竊盜罪。
二、原審以被告罪證明確，據以論罪科刑，固非無見。惟刑法第三百二十條第一項法
    定刑有罰金刑，該罰金刑部分，應依罰金罰鍰提高標準條例第一條前段規定提高
    為十倍，原判決未引用罰金罰鍰提高標準條例第一條前段據以提高罰金刑，即有
    未洽。被告未據理由，指摘原判決不當，提起上訴，雖無理由，惟原判決既有上
    開可議之處，即屬無可維持，應由本院予以撤銷改判。
三、爰審酌被告前未有犯罪紀錄，素行良好，且已將所竊得之物交還被害人，及被告
    犯罪之動機、所生危害，並被告犯罪後一再飾詞圖卸，未見悔意，犯罪後態度欠
    佳等一切情狀，量處如主文所示之刑。按行為後法律有變更者，適用裁判時之法
    律，但裁判前之法律有利於行為人者，適用最有利於行為人之法律，刑法第二條
    第一項定有明文。刑法第四十一條關於易科罰金之規定，業經立法院於九十年一
    月四日修正，並經總統於同年月十日公布，同年月十二日生效。觀諸修正後得易
    科罰金之規定「犯最重本刑為五年以下有期徒刑以下之罪，而受六個月以下有期
    徒刑或拘役之宣告，因身體、教育、職業、家庭之關係或其他正當理由，執行顯
    有困難者，得以一元以上三元以下折算一日，易科罰金。但確因不執行所宣告之
    刑，難收矯正之效，或難以維持法秩序者，不在此限。併合處罰之數罪，均有前
    項情形，其應執行之刑逾六月者，亦同。」，較修正前同條所定「犯最重本刑為
    三年以下有期徒刑以下之罪，而受六個月以下有期徒刑或拘役之宣告，因身體、
    教育、職業或家庭之關係，執行顯有困難者，得以一元以上三元以下折算一日，
    易科罰金。」，顯然為有利於被告。被告既受拘役之宣告，爰依上開規定，諭知
    易科罰金之折算標準。
肆、被告經合法傳喚，無正當之理由不到庭，爰不待其陳述，逕行判決。
伍、適用之法律
一、依刑事訴訟法第三百七十一條、第三百六十九條第一項前段、第三百六十四條、
    第二百九十九條第一項前段。
二、刑法第二條第一項前段、第三百二十條第一項、第四十一條第一項前段。
三、罰金罰鍰提高標準條例第一條前段、第二條。
本案經檢察官楊楚猛到庭執行職務。
中      華      民      國      九十      年      八      月    三十一  日
                              臺灣高等法院刑事第二十庭
                                  審判長法  官  葉  麗  霞
                                        法  官  林  勤  綱
                                        法  官  李  錦  樑
右正本證明與原本無異。
不得上訴。
                                        書記官  郭  台  發
中      華      民      國      九十      年      九      月    三      日
附錄    本判決論罪科刑法條：
刑法第三百二十條第一項
意圖為自己或第三人不法之所有，而竊取他人之動產者，為竊盜罪，處五年以下有期
徒刑、拘役或五百元以下罰金。
意圖為自己或第三人不法利益，而竊佔他人之不動產者，依前項之規定處斷。
前二項之未遂犯罰之。


司法院資訊處製作；財團法人民間司法改革基金會備份。
